【裁判字號】    89,保險簡上,6
【裁判日期】    891221
【裁判案由】    給付保險金
【裁判全文】
臺灣臺北地方法院民事判決  八十九年度保險簡上字第六號
    上  訴  人  乙○○
    被上訴人    臺灣人壽保險股份有限公司
                        設台北市○○街十七號十八樓
    法定代理人  甲○○  住同右.
    訴訟代理人  丙○○  住同右.
右當事人間請求給付保險金事件，上訴人對於中華民國八十九年六月二十一日本院台
北簡易庭八十八年度北保險簡字第一六四號第一審判決提起上訴，本院判決如左：
    主    文
上訴駁回。
第二審訴訟費用由上訴人負擔。
    事    實
甲、上訴人方面：
一、聲明：原判決廢棄；被上訴人應給付上訴人新台幣（下同）三十五萬元及自民國
          八十七年十一月十二日起至清償日止，按週年利率百分之十計算之利息。
二、陳述：除與原審判決書所載者相同茲予引用外，補稱：
（一）行政院衛生署台北醫院診斷書記載：左眼視力僅餘一百公分前辨手動，已經說
      明上訴人之視力在○．○二以下，並核發勞工保險殘廢診斷書予上訴人，證明
      上訴人左眼矯正視力小於○．○一殘廢無好轉可能。
（二）上訴人於三軍總醫院矯正後雖看得到物體，但係戴上三層厚鏡片，已非眼睛本
      體，水晶體摘除已破壞眼睛結構，無法復原，戴眼鏡只是在輔助右眼功能。
三、證據：除援用原審之立證方法外，補提出勞工保險殘廢診斷書。
乙、被上訴人方面：
一、聲明：駁回上訴。
二、陳述：除與原審判決書所載者相同茲予引用外，補稱：
（一）上訴人自事故發生時起六個月內在傅眼科診所、新泰綜合醫院開刀，經診斷左
      眼視力矯正後為○．一；而三軍總醫院診斷結果為○．八，與約定失明要件即
      視力在萬國視力表○．○二以下不符。
（二）台北醫院八十九年三月二十八日診斷證明書，雖載明視力在○．○一，惟時距
      傷害發生即八十七年七月三日，已有一年又九月，已逾兩造約定判斷失明時點
      ，且上訴人於檢查過程中或有刻意隱匿或為不實陳述，故該診斷證明書不能為
      有利於上訴人之證明。
三、證據：援用原審之立證方法。
    理    由
一、上訴人起訴主張：伊於八十六年十一月二十二日投保被告台壽新新平安保險，約
    定身故殘廢給付保額一百萬元，傷害醫療十萬元，保險期間一年。伊於八十七年
    七月三日發生意外，左眼水晶體受傷毀壞，致摘出眼球中之水晶體，經矯正後之
    視力為○．○一，已達約定失明程度，爰依保險契約約定，求為判決被上訴人給
    付殘廢保險金三十五萬元及醫療保險金十萬元（上訴人於原審判決後，僅就殘廢
    保險金額三十五萬元部分上訴）及自八十七年十一月十二日起至清償日止，按週
    年利率百分之十計算之利息等語。被上訴人則以：兩造約定失明理賠標準係自傷
    害發生時起六個月內經冶療，視力經矯正後永久在萬國視力○．○二以下。上訴
    人左眼水晶體受傷經矯正後視力為○．一或為○．八，不符殘廢理賠標準；而伊
    於傷害發生一年又九月後提出之視力在○．○一以下之診斷證明，顯然不實，且
    與約定六個月內之治療要件不符等語，資為抗辯。
二、上訴人主張投保被上訴人台壽新新平安保險之事實，為被上訴人所自認。而上訴
    人主張伊於八十七年七月三日發生事故致左眼球水晶體摘除之事實，亦據提出傅
    眼科診斷證明書、三軍總醫院診斷證明書為證，且為被上訴人所不爭，堪信為真
    。上訴人主張伊目前視力在○．○一以下，已達約定失明程度，固據提出台北醫
    院診斷證明書、勞工保險殘廢診斷書為證，但為被上訴人所否認，並以前開情詞
    置辯。經查：
    （一）系爭保險契約附表一殘廢程度與保險金給付表約定，一目視力永久喪失者
          ，殘廢程度屬第四級，給付保險金額比例為百分之三十五；而所謂失明之
          認定，依註一所載係指自傷害之日起經過六個月之治療，經矯正測定視力
          永久在萬國視力表○．○二以下而言，此有系爭保險單條款可參。上訴人
          左眼受傷後接受水晶體摘除手術，嗣因引發角膜裂傷及外傷性白內障，而
          於八十七年九月四日起至十一月四日止於傅眼科接受冶療，在無晶體狀態
          下，其左眼視力未經矯正為○．○二，經矯正後之視力則為○．一，此有
          上訴人提出且為被上訴人所不爭之診斷證明書在卷足參；而該診斷證明書
          所載左眼無晶體，矯正後為○．一，係依據萬國視力表測定之事實，亦有
          傅眼科之復函足憑；又上訴人於八十七年九月十一日在三軍總醫院接受人
          工水晶體植入手術，於八十七年十月二十日檢查，左眼矯正視力可達萬國
          視力表約○．八，此亦有三軍總醫院八十九年三月二十三日之復函可參，
          則被上訴人辯稱上訴人左眼在受傷六個月內經治療矯正未達約定失明程度
          即視力在萬國視力表○．○二以下，即非無據。
    （二）台北醫院八十九年三月二十八日診斷證明書，內載左眼視力僅餘壹佰公分
          前辨手動，及八十九年七月十二日勞工保險殘廢診斷證明書，內載左眼視
          力矯正小於○．○一，上訴人於台北醫院就診二次，時間分別為上開診斷
          證明書開具之日期，有勞工保險診斷書在卷足憑。查上訴人於台北醫院治
          療，時距意外發生時即八十七年七月三日分別為一年又九月及二年，已逾
          兩造約定六個月內治療之判定範圍；而上訴人所謂業於二年內請求，所指
          二年內應係請求權時效，與約定失明判定時間不同。
    （三）又兩造約定以矯正後之視力作為判定失明之依據，且上訴人復自認矯正後
          看得到，則縱令水晶體摘除不能再生，亦得以人工水晶體代之，並無不能
          矯正之情形，上訴人主張水晶體摘除與眼球摘除無異，並無可採。
三、綜據右述，上訴人請求被上訴人給付殘廢保險金，並無理由，原審就該部分為上
    訴人敗訴之判決，並無違誤，上訴意旨猶執陳詞指摘原審判決不當，求予廢棄改
    判，顯無理由，應予駁回。
四、本件上訴為無理由，依民事訴訟法第四百三十六條之一第三項、第四百四十九條
    第一項、第七十八條，判決如主文。
中      華      民      國    八十九    年     十二     月   二十一     日
                                            民事第六庭審判長法  官  鄭純惠
                                                            法  官  陳秀貞
                                                            法  官  吳素勤
右為正本係照原本作成
不得上訴
中      華      民      國    八十九    年     十二     月    二十一    日
                                                        法院書記官  柯金珠


司法院資訊處製作；財團法人民間司法改革基金會備份。
